【裁判字號】    97,執消債更,73
【裁判日期】    980618
【裁判案由】    更生事件
【裁判全文】
臺灣屏東地方法院民事裁定          97年度執消債更字第73號
聲  請  人
即債務人    丁○○
債  權  人  渣打國際商業銀行股份有限公司
法定代理人  丙○○
債  權  人  台北富邦商業銀行(股)公司
法定代理人  乙○○
債  權  人  中國信託商業銀行股份有限公司
法定代理人  庚○○
債  權  人  勞工保險局
法定代理人  蔡吉安
代  理  人  賴塘中    屏東縣潮.
債  權  人  國泰世華商業銀行股份有限公司
法定代理人  甲○○
債  權  人  戊○○
上列當事人聲請消費者債務清理事件，本院裁定如下：
    主  文
債務人所提如附件所示之更生方案應予認可。
債務人在未依更生條件全部履行完畢前，其生活程度應為如後之
限制：（一）除係維持生計所必要者外，不得購買單價1 萬元以
上之動產，並不得有奢靡浪費之消費活動。（二）禁止為賭博、
投機行為、搭乘高鐵、飛行器、出國旅遊或遊學及四星級以上飯
店之住宿或美容醫療等行為，如非緊急必要，不得搭乘計程車。
（三）不得買賣不動產，且不得為金錢借貸或投資金融商品（如
股票、基金等）。
    理  由
一、按債務人有薪資、執行業務所得或其他固定收入，法院認更
    生方案之條件公允者，得不經債權人會議可決，逕依債務人
    之聲請或依職權以裁定認可更生方案；法院為認可之裁定時
    ，因更生方案履行之必要，對於債務人在未依更生條件全部
    履行完畢前之生活程度，得為相當之限制，消費者債務清理
    條例第64條第1 項、第62條第2 項分別定有明文。
二、經查：本件債務人聲請更生，前經本院裁定開始更生程序在
    案，有上開裁定一份在卷可參，又債務人任職於屏東汽車客
    運股份有限公司，有固定之薪資收入，平均每月約新台幣（
    下同）30,000元等情，業據其提出財產及收入狀況說明書、
    96年度稅務電子閘門所得資料明細、各類所得扣繳暨免扣繳
    憑單、97年1 月至12月薪資單明細、薪資帳戶明細各1 份在
    卷足憑。再觀諸債務人所提如附件所示之更生方案，其條件
    ：自認可更生方案裁定確定翌日起分96期（8 年）清償，每
    月為1 期，每期給付6,500 元，清償總額計624,000 元，清
    償成數為無擔保及無優先債權總額之57.78%。本院參酌受債
    務人扶養之女兒楊珮青（86年10月31日生）11歲，年紀幼小
    無謀生能力，每月尚須繳納房屋貸款約13,000元，其配偶戴
    妏如在國仁醫院擔任行政人員，每月收入約29,000元，惟亦
    有龐大債務分期清償中，故對女兒之扶養也僅能共同分攤等
    情，業經債務人陳明在卷，復有戶籍謄本、債務人配偶勞保
    局被保險人投保資料查詢表、薪資帳戶明細、稅務電子閘門
    所得資料查詢表、代繳貸款存摺明細、轉帳明細附卷可稽；
    則以債務人每月收入30,000元，扣除每月還款金額6,500 元
    及分攤女兒扶養費4,500 元、房屋貸款13,000元，即所預留
    每月生活之必要費用約6,000 元，參酌其住居之台灣省屏東
    縣依內政部社會司公佈之98年度每人每月最低生活費9,829
    元之標準，僅係維持基本生活之所需，應屬合理。而揆之消
    費者債務清理條例之目的，除保障債權人集團性滿足之最大
    化及公平化外，並為賦與債務人重建復甦其經濟生活之機會
    。故消費者債務清理程序制度之構築首需強調生活再建及破
    綻預防，提高債務人工作意願並改善其生活習慣，使能重新
    出發，從而保障其生存權，並促進其義務遂行能力，儘可能
    永續性回復信用。本件債務人有固定之收入，所預留之生活
    費僅維持基本生活需求等情已如前述，其清償成數已達無擔
    保及無優先權債權總額57.78%，並已將清償年限延長為條例
    所規定之最長年限8 年，考量其清償能力及所提更生方案尚
    屬允當、可行。
三、次查：債務人名下雖有坐落屏東縣屏東市○○段838 、840
    地號及其上同段303 建號（門牌屏東市歸義巷7 之17號）房
    地，然該房地非純資產，其上債權人台灣中小企業銀行及己
    ○○各設定最高限額抵押權330 萬元、抵押權100 萬元作為
    債權之擔保，上開抵押權擔保之債權現分別為2,571,262 元
    、299,598 元，而上述房地之公告土地現值及房屋課稅現值
    合計僅為1,028,540 元，有財產歸屬資料清單、土地及建物
    登記簿謄本、債權陳報狀、本院債權表附卷可稽，以當今景
    氣低迷狀態，衡情縱予變賣，亦不足清償有擔保及有優先權
    之債權，且上開房屋現為債務人全家棲身之處所，若予變賣
    雖可免除繳納房貸支出，然勢必仍須另覓容身處所而額外增
    加房屋租金之生活必要支出，實無法降低債務人每月維持生
    活所必要支出之總開銷，另名下車號YH-1919 號汽車，1994
    年出廠，車齡已15年，老舊無甚殘值，尚無法變賣以之清償
    債務等情，亦財產歸屬資料清單、行照影本各1 件在卷可按
    。揆之消費者債務清理條例第64條第二項之規定，有下列情
    形之一者，法院不得為前項之認可：其中第三款，無擔保及
    無優先權債權受償總額，顯低於法院裁定開始更生程序時，
    依清算程序所得受償之總額。其立法目的係以債務人將來有
    繼續性及反覆性收入之望為前提，鼓勵債務人利用更生程序
    ，避免清算程序，無非在於更生程序對於債權人可獲得較高
    之清償額度，亦給債務人期待依更生受償後，有重新出發之
    機會。故考量債務人所提更生方案之條件無擔保及無優先權
    債權受償總額合計624,000 元，明顯高於依清算程序所得受
    償之總額，且已占上開債權總額57.78%，堪認為公允。
四、另查債務人更生方案漏未載明每期清償日，為杜爭議，爰將
    每期清償日定為由債務人自認可更生方案裁定確定之翌日起
    ，於每月10日前（遇假日順延至次上班日），依更生方案所
    示之每期清償額分別給付給各債權人，附此敘明。
五、綜上所述，債務人有固定收入，其更生方案之條件核屬公允
    、適當、可行，且債務人並無同條例第64條第2 項所定不得
    認可之消極事由存在，揆諸消費者債務清理條例之立法目的
    ，保障債權人公平受償，謀求消費者經濟生活之更生機會及
    社會經濟健全發展，故不經債權人會議可決，予以認可該更
    生方案。另為促使債務人履行更生方案，並教育其合理消費
    觀念，並依上開規定，就債務人在未依更生條件全部履行完
    畢前之生活程度，應為相當之限制。
六、爰依消費者債務清理條例第64條第1 項、第62條第2 項規定
    ，裁定如主文。
中    華    民    國    98    年    6     月    18    日
                民事執行處  司法事務官  蘇聰藝
上為正本係照原本作成
如不服本裁定，應於裁定正本送達後10日內，以書狀向本院司法
事務官提出異議。
中    華    民    國    98    年    6     月    18    日
                            書  記  官  張文俊
附件（更生方案）：
（一）清償方法及清償期間：
      自認可更生方案裁定確定之翌日起8 年，以一個月為一期
      ，共計清償96期。
（二）清償之金額及成數：
      每期清償6,500 元。
      依本方案所定總清償金額為624,000 元，清償成數為無擔
      保及無優先債權總額之57.78% 。
（三）給付方式：
      由債務人於本裁定確定翌日起，於每月10日前（遇假日順
      延至次上班日），依更生方案所示之每期清償額，分別給
      付給各債權人。
（四）無擔保及無優先權債權人債權比例及清償額：
  ┌────────┬─────┬─────┬─────┬─────┐
  │債 權 人 名 稱  │債權金額  │債權比例  │每期清償額│清償總額  │
  ├────────┼─────┼─────┼─────┼─────┤
  │勞工保險局      │    92,418│     8.56%│       556│    53,376│
  ├────────┼─────┼─────┼─────┼─────┤
  │台北富邦商業銀行│   303,705│    28.12%│     1,828│   175,488│
  ├────────┼─────┼─────┼─────┼─────┤
  │國泰世華商業銀行│   310,726│    28.77%│     1,870│   179,520│
  ├────────┼─────┼─────┼─────┼─────┤
  │中國信託商業銀行│    49,627│     4.60%│       299│    28,704│
  ├────────┼─────┼─────┼─────┼─────┤
  │渣打國際商業銀行│   103,402│     9.58%│       622│    59,712│
  ├────────┼─────┼─────┼─────┼─────┤
  │戊○○          │   220,000│    20.37%│     1,325│   127,200│
  ├────────┼─────┼─────┼─────┼─────┤
  │加      總      │ 1,079,878│      100%│      6500│   624,000│
  ├────────┼─────┴─────┴─────┴─────┤
  │ 清 償  成  數  │    57.78%                                    │
  └────────┴───────────────────────┘

司法院資訊處製作；財團法人民間司法改革基金會備份。
